臺灣宜蘭地方法院刑事判決
111年度訴緝字第5號
公  訴  人  臺灣宜蘭地方檢察署檢察官
被      告  廖有益




指定辯護人  李蒼棟律師
上列被告因違反槍砲彈藥刀械管制條例等案件，經檢察官提起公
訴（109年度偵字第6696號），本院判決如下：
    主  文
丁○○犯非法持有可發射子彈具殺傷力之槍枝罪，處有期徒刑參年
肆月，併科罰金新臺幣伍萬元，罰金如易服勞役，以新臺幣壹仟
元折算壹日。又犯恐嚇危害安全罪，處有期徒刑肆月，如易科罰
金，以新臺幣壹仟元折算壹日。
    犯罪事實
一、丁○○明知可供擊發子彈、具有殺傷力之改造槍枝係屬槍砲彈藥
    刀械管制條例所管制之違禁物，未經許可，不得無故持有，竟
    基於持有具有殺傷力改造槍枝之犯意，於民國109年1月16日前
    某時，自謝東昇取得具殺傷力之改造手槍1支（槍枝管制編號
    ：0000000000號，下稱本案手槍）而持有之。
二、緣丁○○友人丙○○因細故於電話中與甲○○、綽號「胖子祥」等
    人發生口角，因心有不甘，遂邀集丁○○、真實姓名年籍不詳綽
    號「阿豪」之成年男子（下稱「阿豪」）同往，欲向甲○○討
    個公道，丁○○便於109年1月16日零時19分許，持上開具有殺
    傷力之本案手槍，駕駛車牌號碼000-0000號自用小客車搭載
    丙○○、「阿豪」抵達甲○○位於宜蘭縣○○鎮○○路00號住處，嗣
    雙方在該處發生爭執，丁○○竟基於恐嚇之犯意，持本案手槍
    朝地面射擊子彈2發（無證據證明子彈具有殺傷力），並平
    舉槍枝指向甲○○，使甲○○心生畏懼，致生危害於安全。
三、嗣警方獲報前往現場蒐證，當場於甲○○上開住處內外扣得彈
    頭1顆、彈殼2顆，嗣於109年4月15日下午3時50分許，在宜
    蘭縣○○鄉○○路000號前緝獲謝東昇，當場查扣本案手槍送請
    內政部警政署刑事警察局鑑驗，鑑定結果案發現場查扣彈殼
    2顆，均係由本案手槍所擊發，始查悉上情。
四、案經甲○○訴由宜蘭縣政府警察局蘇澳分局報告臺灣宜蘭地方
    檢察署檢察官偵查起訴。
    理  由
壹、證據能力：
一、按被告以外之人於審判外之陳述，雖不符前4條之規定，而
    經當事人於審判程序同意作為證據，法院審酌該言詞陳述或
    書面陳述作成時之情況，認為適當者，亦得為證據，刑事訴
    訟法第159條之5第1項規定甚明。查本判決下列認定事實所
    引用之被告以外之人於審判外所為之供述證據，被告丁○○及
    其辯護人於本院準備程序時均不爭執證據能力，嗣本院於審
    理時將該等證據提示並告以要旨，被告、辯護人及公訴人就
    證據能力部分均無意見，且迄至言詞辯論終結前亦未曾就該
    等證據之證據能力聲明異議，本院審酌上開證據資料製作時
    之情況，尚無違法不當或證明力明顯過低之瑕疵，亦認以之
    作為證據，應屬適當，故均有證據能力。
二、本判決下列認定事實所引用之非供述證據，經查並無違反法
    定程序取得之情，依刑事訴訟法第158條之4規定反面解釋，
    亦應具證據能力。
貳、認定犯罪事實所憑之證據及理由：
一、訊據被告固承認有於109年1月16日零時19分許，因友人丙○○
    之邀約駕駛車牌號碼000-0000號自用小客車，搭載丙○○、綽
    號「阿豪」男子抵達甲○○位於宜蘭縣○○鎮○○路00號住處，嗣
    雙方因口角在現場起肢體衝突等事實，惟矢口否認有何持有
    本案手槍及恐嚇危害安全等犯行，辯稱：我只認識丙○○，當
    天是丙○○拜託我開車載他過去，到了現場我停車回頭拿手機
    走過去就被甲○○打了，我被人拿鐵槌敲，後來有人拿東西打
    甲○○，因為我頭很暈，我也不知道狀況，之後我就與丙○○及
    另一個我不認識的人開原來的車走了云云；辯護人亦為被告
    辯護稱：被告當天根本沒有看到槍，也沒有摸到槍，整個過
    程只有被甲○○以鐵槌敲頭，迷迷糊糊，根本不知道發生何事
    等語。
二、經查：
　㈠被告有於前揭時間，因友人丙○○邀約，駕駛車牌號碼000-000
    0號自用小客車，搭載丙○○、綽號「阿豪」男子前往甲○○位
    於宜蘭縣○○鎮○○路00號住處，嗣於該處與甲○○發生衝突等事
    實，業據被告於本院準備程序及審理時均坦承不諱（見本院
    訴緝卷第184頁、第185頁、第258頁），核與證人丙○○於警
    詢、偵查及本院審理，上開自小客車車主即證人詹秀香於警
    詢時之證述情節，均大致相符（見警卷第2頁至第5頁、第49
    頁、發查卷第91頁、偵卷第128頁至第131頁、本院訴緝卷第
    227頁），並有現場監視器擷取照片、車輛詳細資料報表、
    路口監視器錄影畫面擷取照片等在卷可憑（見發查卷第49頁
    至第51頁、第26頁、第52頁至第53頁），是就此部分事實，
    首堪認定。 
　㈡被告先持有本案手槍，嗣於案發時、地，持該手槍朝地面擊
    發2槍，並平舉指向甲○○，致甲○○心生畏懼等情，有下列證
    據可證：
　⒈證人甲○○於偵查時具結證稱：109年1月16日丙○○跟兩個男生
    到我家拍門，我一個人下來開門，當時我家還有我媽媽，我
    開門除了丙○○及兩個男生以外，乙○○也在，我開門時開槍的
    那男子向丙○○說：「大仔，人在這裡」（台語），之後那個
    男子就把槍拿出來，拉槍機，丙○○說要找電話中罵他的人，
    我跟丙○○說我不知道罵他的人（即鄒世祥〈音同〉）在哪，拿
    槍的男子就把槍舉起來往地上開兩槍，我就拿我手上木槌槌
    開槍男子的手，丙○○要向開槍的男子拿槍，我又敲了丙○○的
    手，木槌就斷了，另一個男子拿甩棍打我左手，因為開槍的
    聲音很大，之後他們三人就離開，當時我當然會害怕等語（
    見發查卷第86頁）。且甲○○於109年5月18日警詢指證時，亦
    能明確指認照片編號4（即被告），係當天持槍至其住處開
    槍之男子無誤，有警詢筆錄及指認犯罪嫌疑人紀錄表在卷可
    佐（見發查卷第82頁至第84頁）。
　⒉證人乙○○於偵查時具結證稱：我是甲○○鄰居兼表哥，當天丙○○先來找我，我沒鎖門他到我房間把我吵起來，他說一個叫
    「胖子祥」的在電話中跟他有衝突，要我帶他去找「胖子祥
    」，但我不認識那個人，當時是丙○○打電話去給甲○○，「胖
    子祥」用甲○○電話罵丙○○，丙○○要我跟他一起去找甲○○，但
    我拒絕他，丙○○就直接上車往甲○○家的方向，我就騎摩托車
    跟在後面，我到的時候看到丙○○帶兩個年輕人在拍甲○○家門
    ，我看到甲○○出來，甲○○先槌其中一個年輕人的頭，兩個年
    輕人就跑到車上拿槍跟甩棍，一個年輕人就先往地上開3槍
    ，但其中1槍沒擊發，另一個年輕人就拿甩棍敲甲○○的手，
    我隱約聽到丙○○說把槍拿給我，甲○○用木槌朝甲○○手背敲，
    木槌就斷掉，丙○○就跟兩個年輕人上車，之後把車開走，我
    就報警等語（見發查卷第89頁）。
　⒊證人丙○○於偵查時證稱：109年1月16日零時許我有到甲○○的
    家，是當天傍晚我打給甲○○，他電話中說他沒錢、還兇我，
    旁邊有一個綽號叫「胖子祥」拿走他的電話，又罵我、還說
    要殺我，晚上時被告和「阿豪」開車到我家來找我，我告訴
    他們這件事，他們就開車載我去找甲○○，到了甲○○家，我去
    他家後門敲門，被告下車時就把槍拿出來，甲○○出來時手裡
    拿一隻刀及一個槌子，被告看到對方拿東西就叫他手放下，
    甲○○一聽到就衝向被告，被告就往地上先開1槍，甲○○跟被
    告扭打，中間被告再開1槍，我要去勸架拉開，甲○○就轉向
    用槌子打我，槌子打到斷掉，「阿豪」只拿一個棍子在旁邊
    ，我不知道他有沒有出手，被告跟「阿豪」就跑到車上，我
    也跟著上車等語（見發查卷第91頁）。
　⒋綜觀證人甲○○、乙○○及丙○○前開證述，均就當天衝突緣由，
    係甲○○、「胖子祥」與丙○○間因細故在電話中起口角，之後
    丙○○心有不甘，邀約被告、「阿豪」於109年1月16日零時19
    分許，共乘白色BMW自小客車抵達甲○○位於宜蘭縣蘇澳鎮住
    處，欲找甲○○討公道，當時被告持手槍、「阿豪」持甩棍，
    被告復曾當場持槍朝地面擊發2槍，之後丙○○、被告及「阿
    豪」隨即上車離去等過程，均指證歷歷、互核一致。且本院
    勘驗現場監視器錄影畫面，並參酌證人乙○○、丙○○於審理時
    證述（見本院訴緝卷第222頁至第228頁），可知當天係證人
    乙○○（案發時身著長袖）於109年1月16日零時19分30分秒，
    先抵達甲○○住處外，被告（身著背心）隨即駕駛白色BMW自
    小客車，搭載坐在副駕「阿豪」（身著帽T）、後座丙○○（
    身著短袖），於不久後亦抵達該處，一行人下車後往甲○○住
    處走去，嗣零時23分19秒被告在監視器畫面左上角，雙手大
    力比劃似與人爭吵，零時23分27秒甲○○出現於畫面並揮舞手
    中不明物體（按：應係木槌）往被告，零時23分37秒「阿豪
    」迅速自畫面左方跑入白色自小客車副駕駛座車門旁，開啟
    車門彎身拿取長條物（按：應係甩棍），被告則自畫面左方
    出現先靠近甲○○、丙○○，右手臂平舉指向甲○○，旋即後退，
    零時23分53秒被告開啟自小客車駕駛座車門欲進入車內，「
    阿豪」則跑往該車副駕駛座，丙○○自畫面左方走入，甲○○則
    在後追趕丙○○，此時被告舉起左手臂手持類似槍枝之物品平
    舉指向甲○○，甲○○見狀跑往畫面左上角住宅，被告立於原地
    左手臂一路平舉指向並跟隨甲○○，甲○○跑至畫面左上角回頭
    後跑離畫面等情，有本院勘驗筆錄附卷可佐。再者，警方事
    後獲報前往蒐證，亦當場在甲○○住處及住處外空地，發現彈
    頭1顆、彈殼2顆、未擊發子彈1顆及彈著痕（此參見卷附鑑
    識現場位置圖及現場照片，發查卷第48頁、第56頁背面至第
    58頁）。參以本院於審理時當庭播放監視器錄影畫面後，被
    告隨即自承：「畫面中穿背心的人是我」等語（見本院訴緝
    卷第251頁），證人乙○○於觀看錄影畫面後亦明確證稱：本
    案案發時，我有看到穿背心、從駕駛座下來的人拿槍，這個
    人我不認識，我有看到他開3槍，1槍沒有擊發，畫面中比較
    矮、穿短袖的那個是丙○○，畫面中最早出現那個人是我等語
    （見本院訴緝卷第225頁至第226頁），證人丙○○於審理時亦
    證稱：109年1月16日我與「阿豪」、被告一起到甲○○的住處
    找甲○○，我是坐白色的車，車子是被告開的，我是坐在後座
    的那位，「阿豪」坐在副駕駛座，當天我有看到被告持槍朝
    地上開2槍等語（見本院訴緝卷第228頁）。綜合以上證據，
    足以認定當天現場持槍並朝地面擊發2顆子彈之人，確實係
    監視器錄影畫面中駕駛白色自小客車且身穿背心之被告無誤
    。
　⒌再查，警方於本案案發現場查扣彈殼2顆（即現場編號2、3）
    ，經比對結果，其彈底特徵紋痕相吻合，認均係同一槍枝所
    擊發，有內政部警政署刑事警察局鑑定書附卷可佐（見偵卷
    第178頁至第179頁）。其後，案外人謝東昇因另案通緝，於
    109年4月15日下午3時50分許，為警在宜蘭縣○○鄉○○路000號
    前緝獲，當場扣得其持有改造手槍2枝（管制編號：0000000
    000、0000000000號）及子彈52顆，其中槍枝管制編號00000
    00000號之改造手槍經送請內政部警政署刑事警察局鑑定結
    果，認係非制式手槍，由仿手槍外型製造之槍枝，組裝已貫
    通之金屬槍管而成，擊發功能正常，可供擊發適用子彈使用
    ，認具殺傷力。甚且槍枝管制編號0000000000號之改造手槍
    所試射彈殼，與本案即「甲○○遭槍擊案」之彈殼2顆（現場
    編號2、3）比對結果，其彈底特徵紋痕相吻合，認均係由同
    一槍枝（即本案手槍）所擊發，此亦有本院109年度訴字第2
    91號刑事判決、內政部警政署刑事警察局函及鑑定書附卷足
    稽（見偵卷第153頁至第156頁、警卷第29頁至第33頁）。
　⒍準此，堪認被告確有如犯罪事實欄所載，於109年1月16日前某
    時許，自案外人謝東昇取得具殺傷力之本案手槍，嗣將之攜往
    甲○○住處，並持槍朝地面擊發2槍暨持槍平舉指向甲○○等恐
    嚇甲○○之犯行。
　㈢被告雖辯稱當日現場並沒有任何人持槍，監視錄影畫面我手
    上平舉物品係手機，我當時來宜蘭係要配合謝東昇一起賺錢
    ，之後我與謝東昇相處不好，丙○○是跟謝東昇的，丙○○是挾
    怨報復云云（見本院訴緝卷第251、258頁）。惟查：本案案
    發當時，與丙○○同行有不詳姓名年輕男子共2人，其中1人持
    槍、1人持甩棍，持槍之人曾當場朝地面擊發2槍等過程，業
    據證人甲○○、乙○○於警詢、偵查時均指證一致，且警方獲報
    後抵達現場蒐證，亦確實查扣彈頭1顆、彈殼2顆及未擊發子
    彈1顆等物，均詳如前述。又被告與證人乙○○、甲○○均素不
    相識，亦無有何仇怨過節，此由證人等於警詢時均不知被告
    真實姓名，以及被告於準備程序時亦供稱現場其他人我都不
    認識，只認識丙○○等情可證（見本院訴緝卷第184頁），而
    本案起因係丙○○與甲○○之間先前口角糾紛，與被告全然無涉
    ，衡情證人甲○○、乙○○應均無刻意迴護丙○○，蓄意誣陷被告
    之動機。再者，觀諸監視器錄影畫面所示，畫面時間零時23
    分53秒許，可見甲○○在後追趕丙○○，此時被告舉起左手臂手
    持類似槍枝之物品平舉指向甲○○，甲○○見狀跑往畫面左上角
    住宅，被告立於原地左手臂一路平舉指向並跟隨甲○○，甲○○
    跑至畫面左上角回頭後跑離畫面等情，可見甲○○就被告持前
    開物品平舉朝其方向行為，甚為忌憚，才會見狀後隨即放棄
    追逐丙○○並立刻跑離現場，而甲○○前開反應，恰好印證證人
    甲○○、乙○○及丙○○等人證述被告當時手上持有手槍乙節，應
    為可信，故被告辯稱當日現場無人持槍，監視器畫面其平舉
    的物品係手機云云，應係事後卸責之詞，洵不足採。
三、綜上，本案事證明確，被告有如犯罪事實欄所示之持有本案
    手槍及恐嚇等犯行，均堪認定，應依法論科。至被告及辯護
    人固要求傳喚甲○○到庭，惟甲○○前於警詢、偵查均已證述明
    確，且本院已傳喚甲○○二次，均無正當理由不到庭，本案既
    事證已明，應無再傳喚甲○○之必要，附予敘明。
參、論罪科刑：
一、新舊法比較：
　　被告為本案行為後，槍砲彈藥刀械管制條例第4條第1項第1
    款、第7條第1項、第8條第1項、第2項、第4項之規定，已於
    109年6月10日修正公布，並於同年6月12日生效。修正前第4
    條第1項第1款原規定：「槍砲：指火砲…及其他可發射金屬
    或子彈具有殺傷力之各式槍砲。」，修正後則規定：「槍砲
    ：指制式或非制式之火砲…及其他可發射金屬或子彈具有殺
    傷力之各式槍砲。」，第7條第1項、第8條第1項亦配合增列
    「制式或非制式」文字，第8條第2項、第4項則酌作文字修
    正，統一「槍砲」之用詞。而參照上開槍砲彈藥刀械管制條
    例第4條修正說明，可知本次槍砲彈藥刀械管制條例之修正
    目的，在於有效遏止持非制式槍砲進行犯罪，乃認非制式槍
    砲與制式槍砲之罪責有一致之必要，故於第4條、第7條至第
    8條均增加「制式或非制式」之構成要件，凡屬第7條所列具
    殺傷力之特定類型槍枝，不論是制式或非制式槍枝，亦不問
    非制式槍枝殺傷力是否與制式槍枝相若，概依該條規定處罰
    。本件被告持有之上開改造槍枝，屬修正後之「非制式手槍
    」，而應依修正後第7條第4項規定處罰，經比較新舊法後，
    其刑罰較修正前規定（即原第8條第4項）為重，並非較有利
    於被告，依刑法第2條第1項前段之規定，應適用被告行為時
    即修正前槍砲彈藥刀械管制條例第8條第4項之規定。
二、核被告所為，係犯修正前槍砲彈藥刀械管制條例第8條第4項
    之非法持有可發射子彈具殺傷力之槍枝罪及刑法第305條之
    恐嚇危害安全罪。
三、被告所犯前開非法持有可發射子彈具殺傷力之槍枝罪及恐嚇
    危害安全罪間，犯意各別、行為不同，應予分論併罰。
四、爰以行為人之責任為基礎，審酌被告明知未經許可不得持有
    具有殺傷力之槍枝而仍為之，顯然無視法律之禁令，對社會
    治安存有潛在之危險；且被告僅為友人丙○○助勢，即任意持
    槍至現場，並當場開槍對甲○○恐嚇示威，對於社會治安危害
    非輕，並造成甲○○身心恐懼，所為實不可取，併考量被告犯
    後否認犯行，迄今未能取得甲○○諒解，犯後態度難認良好，
    兼衡被告於本院審理時自陳國小畢業之智識程度，目前從事
    防鐵工作、離婚，育有一名未成年子女由前妻扶養，暨前有
    違反毒品危害防制條例、槍砲彈藥刀械管制條例、公共危險
    、竊盜等犯罪科刑紀錄，有臺灣高等法院被告前案紀錄表附
    卷可佐，素行不佳等一切情狀，分別量處如主文所示之刑；
    另就所犯恐嚇危害安全罪及併科罰金部分，分別諭知易科罰
    金及易服勞役之折算標準，以期相當。　
肆、沒收部分：
　　被告犯案所持本案手槍，固屬違禁物，惟該手槍業經本院10
    9年度訴字第291號謝東昇違反槍砲彈藥刀械管制條例案件宣
    告沒收確定，此有前開判決影本及謝東昇全國刑案資料查註
    資料附卷可佐（見偵卷第153頁、第152頁），故於本案不再
    宣告沒收。
據上論斷，應依刑事訴訟法第299條第1項前段，修正前槍砲彈藥
刀械管制條例第8條第4項，刑法第11條前段、第2條第1項前段、
第305條、第41條第1項前段、第42條第3項前段，刑法施行法第1
條之1第1項，判決如主文。
本案經檢察官曾尚琳提起公訴，檢察官劉憲英、董良造到庭執行
職務。
中　　華　　民　　國　　111 　年　　10　　月　　25　　日
            刑事第三庭審判長法  官  許乃文
                            法  官  劉芝毓
　　　　　　　　　　　　　　法  官　游欣怡
以上正本證明與原本無異。
如不服本判決應於收受本判決後20日內向本院提出上訴書狀，並
應敘述具體理由。若未敘述理由者，應於上訴期間屆滿後20日內
向本院補提理由書狀(均須按他造當事人之人數附繕本)。
                            書記官　翁靜儀
中　　華　　民　　國　　111 　年　　10　　月　　25　　日
附錄本案論罪科刑法條全文
修正前槍砲彈藥刀械管制條例第8條
未經許可，製造、販賣或運輸鋼筆槍、瓦斯槍、麻醉槍、獵槍、
空氣槍或第四條第一項第一款所定其他可發射金屬或子彈具有殺
傷力之各式槍砲者，處無期徒刑或五年以上有期徒刑，併科新臺
幣一千萬元以下罰金。
未經許可，轉讓、出租或出借前項所列槍枝者，處五年以上有期
徒刑，併科新臺幣一千萬元以下罰金。
意圖供自己或他人犯罪之用，而犯前二項之罪者，處無期徒刑或
七年以上有期徒刑，併科新臺幣一千萬元以下罰金。
未經許可，持有、寄藏或意圖販賣而陳列第一項所列槍枝者，處
三年以上十年以下有期徒刑，併科新臺幣七百萬元以下罰金。
第一項至第三項之未遂犯罰之。
犯第一項、第二項或第四項有關空氣槍之罪，其情節輕微者，得
減輕其刑。　　
中華民國刑法第305條
以加害生命、身體、自由、名譽、財產之事恐嚇他人，致生危害
於安全者，處2年以下有期徒刑、拘役或9千元以下罰金。